臺灣花蓮地方法院刑事判決
110年度易字第215號
公  訴  人  臺灣花蓮地方檢察署檢察官
被      告  王伊芸



上列被告因詐欺案件，經檢察官提起公訴（110年度偵字第3070
號），嗣因被告就被訴事實為有罪陳述，經本院告知簡式審判程
序意旨，並聽取當事人之意見後，本院裁定依簡式審判程序審理
，判決如下：
    主  文
王伊芸共同犯詐欺取財罪，累犯，處有期徒刑貳月，如易科罰金
，以新臺幣壹仟元折算壹日。
    事實及理由
一、被告王伊芸所犯非死刑、無期徒刑、最輕本刑有期徒刑3年
    以上或高等法院管轄第一審案件之罪，且其於準備程序進行
    中，先就被訴事實為有罪陳述，經告知其簡式審判程序之旨
    ，並聽取檢察官、被告之意見後，本院依刑事訴訟法第273
    條之1第1項規定，裁定以簡式審判程序進行本案之審理，是
    本案之證據調查，依同法第273條之2規定，不受同法第159
    條第1項、第161條之2、第161條之3、第163條之1及第164條
    至第170條規定之限制；且依同法第310條之2準用同法第454
    條之規定，得製作略式判決書，合先敘明。
二、本案犯罪事實及證據，除犯罪事實欄一第2至3行更正為「可
    能作為他人進行詐欺犯罪之工具，竟與真實姓名、年籍不詳
    之人，基於意圖為自己不法所有之詐欺取財犯意聯絡」，證
    據部分補充「被告於本院準備程序及審理時之自白」外，餘
    均引用檢察官起訴書之記載（如附件）。
三、論罪科刑：
（一）本案被告將其申辦之有限責任花蓮第一信用合作社帳戶（
      下稱花蓮一信帳戶）提供予真實姓名、年籍不詳之人使用
      ，供本案詐欺集團成員用以使告訴人謝月雲匯入遭詐騙款
      項，再由被告提領帳戶內款項，是核被告所為，係犯刑法
      第339條第1項之詐欺取財罪。公訴意旨認被告係涉犯幫助
      詐欺取財罪，容有未洽，但此部分僅為共犯或幫助犯態樣
      之變更，毋庸變更起訴法條，且經本院告知被告此部分罪
      名（見本院卷第72頁），亦無礙被告之防禦權，附此敘明
      。
（二）被告與真實姓名、年籍不詳之人間，有犯意聯絡及行為分
      擔，應依刑法第28條規定，論以共同正犯。
（三）被告成立累犯，惟不予加重其刑之說明：
   1.被告前因不能安全駕駛案件，經本院以106年度花交簡字第
     761號判決判處有期徒刑2月確定，於民國107年2月27日因
     徒刑易科罰金執行完畢等情，有臺灣高等法院被告前案紀
     錄表可查。其受有期徒刑執行完畢後5年內，故意再犯本件
     有期徒刑以上之罪，符合刑法第47條第1項累犯之規定。
   2.依司法院釋字第775號解釋之意旨，刑法第47條第1項規定
     有關累犯加重本刑部分，不生違反憲法一行為不二罰原則
     之問題。惟其不分情節，基於累犯者有其特別惡性及對刑
     罰反應力薄弱等立法理由，一律加重最低本刑，於不符合
     刑法第59條所定要件之情形下，致生行為人所受之刑罰超
     過其所應負擔罪責之個案，其人身自由因此遭受過苛之侵
     害部分，對人民受憲法第8條保障之人身自由所為限制，不
     符憲法罪刑相當原則，牴觸憲法第23條比例原則，為避免
     發生上述罪刑不相當之情形，法院就個案應裁量是否加重
     最低本刑。故法院就符合累犯要件之被告，仍應以其是否
     有其特別惡性或對刑罰反應力薄弱等事由，妥適審酌被告
     所犯前後數罪間，關於前案之性質、再犯之原因、兩罪間
     之差異、主觀犯意所顯現之惡性及其反社會性等情，綜合
     判斷被告有無因加重本刑致生所受刑罰超過其所應負擔罪
     責之情形，裁量是否加重最低本刑。
   3.本院衡酌被告前案所犯之罪之保護法益、罪質類型、犯罪
     手段，與本件犯行均迥然相異，前案與本案間亦無關聯性
     ，尚難以被告曾犯前開案件之事實，逕自推認其具有特別
     之重大惡性，或對刑罰之反應力薄弱等教化上之特殊原因
     ，而有加重其最低本刑之必要，揆諸前開說明，本件裁量
     不予加重其刑。
（四）爰審酌被告輕率提供其花蓮一信帳戶，以及提領詐騙款項
      ，致詐欺集團得以順利對告訴人實施詐欺行為及取得詐騙
      款項，嚴重危害財產交易安全與社會經濟秩序，又迄今因
      告訴人不願意調解，故被告尚未與告訴人達成調解，賠償
      其損失，所為誠屬非是；惟念及被告犯後坦承犯行，犯後
      態度尚可；兼衡被告自述高中畢業之智識程度、從事教保
      員工作、月收入約新臺幣2萬7,000元、經濟狀況尚可之生
      活狀況（見本院卷第76頁），及告訴人遭詐欺之金額、被
      告參與本件詐欺取財犯罪之角色、地位、分工及參與之程
      度等一切情狀，量處如主文所示之刑，並諭知易科罰金之
      折算標準。
四、沒收：
（一）按共同正犯犯罪所得之沒收，屬於被告刑罰權範圍之問題
      ，應就各人之實際所得而為沒收，不應令之負連帶沒收之
      責任。被告於本案犯行所提領之贓款，已交予其他共犯部
      分，不得再對被告宣告沒收、追徵此部分金額。本件被告
      提供其花蓮一信帳戶予真實姓名、年籍不詳之人使用，並
      提領詐騙款項，然卷內無證據證明被告因此獲得任何報酬
      ，爰不予宣告沒收。
（二）未扣案之花蓮一信帳戶提款卡，雖係供被告作為本案犯罪
      所用之物，惟上開帳戶既經警察機關通報為警示帳戶，則
      該提款卡實際上已喪失提領功能，於本案中屬刑法第38條
      之2第2項欠缺刑法上重要性者，不予宣告沒收。
五、不另為無罪諭知部分： 
　　公訴意旨雖認被告於行為時有洗錢之不確定故意，然而起訴
    書之論罪法條中並未敘及被告涉犯洗錢防制法第14條第1項
    之一般洗錢罪，起訴書所援引之證據清單中亦未提及有何證
    據可以證明洗錢之構成要件事實，難認此部分已由檢察官充
    分舉證。因此，起訴書所述洗錢罪嫌部分，顯然未能充分證
    明，本應為被告此部分無罪之判決，但因此部分與上開判決
    有罪部分有想像競合之裁判上一罪關係，爰不另於主文中諭
    知無罪。
據上論斷，應依刑事訴訟法第273條之1第1項、第299條第1項前
段、第310條之2、第454條第2項，刑法第339條第1項、第47條第
1項、第41條第1項前段，刑法施行法第1條之1第1項，判決如主
文。
本案經檢察官曾開源提起公訴，檢察官林于湄到庭執行職務。
中　　華　　民　　國　　110 　年　　10　　月　　28　　日
　　　　　　　　　刑事第四庭  法　官　林思婷
以上正本證明與原本無異。
如不服本判決應於收受送達後20日內向本院提出上訴書狀，並應
敘述具體理由。其未敘述上訴理由者，應於上訴期間屆滿後20日
內向本院補提理由書(均須按他造當事人之人數附繕本)「切勿逕
送上級法院」。告訴人或被害人如對於本判決不服者，應具備理
由請求檢察官上訴，其上訴期間之計算係以檢察官收受判決正本
之日期為準。
因疫情而遲誤不變期間，得向法院聲請回復原狀。　　　　　　
中　　華　　民　　國　　110 　年　　11　　月　　1 　　日
                              書記官  戴國安
附錄本案論罪科刑法條：
刑法第339條
意圖為自己或第三人不法之所有，以詐術使人將本人或第三人之
物交付者，處五年以下有期徒刑、拘役或科或併科五十萬元以下
罰金。
以前項方法得財產上不法之利益或使第三人得之者，亦同。
前二項之未遂犯罰之。